臺灣臺南地方法院刑事判決
110年度交易字第270號
公  訴  人  臺灣臺南地方檢察署檢察官
被      告  王百輝


            蔡佑蔚




選任辯護人  郭俐瑩律師
(法扶律師)          
上列被告因過失傷害案件，經檢察官提起公訴（110年度調偵字
第479號、第480號），本院判決如下：
    主  文
王百輝過失傷害人，處拘役肆拾日，如易科罰金，以新臺幣壹仟
元折算壹日。
蔡佑蔚過失傷害人，處拘役伍拾日，如易科罰金，以新臺幣壹仟
元折算壹日。
    事  實
一、王百輝於民國108年12月2日11時10分許，駕駛車牌號碼0000
    -00號自小客車（下稱3972-NY號車）沿附圖所示臺南市仁德
    區新田二街（下稱新田二街）由東向西行駛，駛至附圖所示
    新田二街與同區南北向之義林路（下稱義林路）交岔，而在
    屬於支線道之新田二街設有閃光紅燈號誌、屬於幹線道之義
    林路設有閃光黃燈號誌之路口（下稱本件交岔路口），欲進
    入本件交岔路口進行左轉，適有蔡佑蔚駕駛車號000-0000號
    自小客車（下稱BDJ-8109號車）沿附圖所示義林路由南向北
    之外側車道朝本件交岔路口直行接近，王百輝本應注意其所
    駕行駛在本件交岔路口設有閃光紅燈號誌之支線道即新田二
    街上之3972-NY號車，應先停止於交岔路口前，讓行駛於幹
    線道即義林路之車輛優先通行後認為安全時，方得續行，而
    蔡佑蔚亦應注意其駕駛BDJ-8109號車沿幹線道即義林路接近
    之本件交岔路口係設有閃光黃燈號誌，須減速接近、注意安
    全而小心通過，以及注意車前來車之狀況而隨時採取必要之
    安全措施，且依當時天候晴、日間自然光線、柏油路面乾燥
    無缺陷、無障礙物及視距良好等情狀，客觀上並無不能注意
    之情事，然王百輝、蔡佑蔚均疏未切實履行上開注意義務而
    貿然駕駛前行，導致3972-NY號車與BDJ-8109號車在本件交
    岔路口發生碰撞，致使王百輝因而受有頭部其他部位擦傷、
    前胸壁挫傷、胸痛等傷害，蔡佑蔚則因而受有左側腕部扭傷
    、左側膝部挫傷、左側大腿擦傷、左側遠端撓尺骨扭傷等傷
    害。
二、案經王百輝、蔡佑蔚訴由臺灣臺南地方檢察署檢察官偵查起
    訴。
    理  由
一、本判決下列所引用之各項證據，檢察官、辯護人及被告王百
    輝、蔡佑蔚均同意作為證據，且本院審酌各該證據作成之客
    觀環境及條件，均無違法或不當取證或其他顯不可信之情形
    ，作為證據使用皆屬適當，依刑事訴訟法第159條之5之規定
    ，均有證據能力。
二、訊據被告王百輝對於上揭事實均坦承不諱，被告蔡佑蔚對於
    前開事實欄所載發生車禍之行車過程及因而造成被告二人受
    有如事實欄所示之傷害等情，固均為坦認，惟否認犯行，並
    辯稱：由附件一編號A至J之BDJ-8109號車之行車紀錄器拍攝
    畫面，顯示3972-NY號車出現在BDJ-8109號車之行向前方而
    直至二車在本件交岔路口發生碰撞，期間僅為2秒，BDJ-810
    9號車根本無從閃避，無從認為駕駛BDJ-8109車之被告蔡佑
    蔚就本件車禍存有過失云云。經查：
　㈠被告二人前揭坦認部分，核與被告二人於司法警察調查中、
    偵訊中及審理中之陳述情節相符，並有附表一所示之非供述
    證據可稽，此部分事實堪可認定。
　㈡按汽車行駛時，駕駛人應注意車前狀況，並隨時採取必要之
    安全措施，再汽車行駛至交岔路口，其行進、轉彎應遵守燈
    光號誌，道路交通安全規則第94條第3項、第102條第1項第1
    款定有明文。又特種閃光號誌設於交岔路口，其設置方式與
    行車管制號誌同，幹線道應設置閃光黃燈，支線道應設置閃
    光紅燈；閃光黃燈表示「警告」，車輛應減速接近、注意安
    全、小心通過，而閃光紅燈表示「停車再開」，車輛應減速
    接近，先停止於交岔路口前，讓幹線道車優先通行後認為安
    全時，方得續行，道路交通標誌標線號誌設置規則第224條
    第3款、第211條第1項第2款立有規定。上開規定係為道路使
    用人均應知悉之一般道路安全規則，且被告二人均考有駕駛
    自用小客車之駕駛執照，於駕車行駛時自負有遵守上開規定
    之注意義務。經查：
　⑴依附表二及附件一、二所示之勘驗內容及擷圖所示，被告王
    百輝駕駛3972-NY號車沿在本件交岔路口設有閃光紅燈號誌
    之支線道即新田二街之由東向西方向駛近本件交岔路口時，
    被告蔡佑蔚駕駛BDJ-8109號車沿在本件交岔路口設有閃光黃
    燈號誌之幹線道即義林路之由南向北方向的外側車道駛近本
    件交岔路口，然3972-NY號車並未先停止於交岔路口前、讓
    行駛於幹線道即義林路之BDJ-8109號車優先通行而確認安全
    無虞，即前行進入本件交岔路口而車頭出現在BDJ-8109號車
    之行向前方，且沿義林路之由南向北方向之外側車道直行接
    近本件交岔路口之BDJ-8109號車，在該車行向前方之視野範
    圍已出現上開3972-NY號車之車頭時，BDJ-8109號車猶仍直
    行而無任何減速或煞車，以致均處於行進狀態下之3972-NY
    號車之左前車頭與BDJ-8109號車之右前車頭在本件交岔路口
    發生碰撞。
　⑵又由附件一編號A之畫面顯示3972-NY號車之車頭於11時15分3
    8秒許出現在BDJ-8109號車之行向前方，直至附件一編號J之
    畫面顯示二車於11時15分40秒許在本件交岔路口發生碰撞之
    連續畫面，期間固約為2秒，惟被告蔡佑蔚於臺南市政府道
    路交通事故談話紀錄、審理中陳稱：我駕駛BDJ-8109號車於
    本件肇事前（碰撞作反應之前）之最後行車速率係維持時速
    30至40公里等語（見109年度他字第2871號偵卷第57頁，審
    卷第359頁），而從附件一編號A之11時15分38秒許之畫面，
    可見在BDJ-8109號車行向前方之本件交岔路口，明顯出現沿
    新田二街由東往西方向逐漸駛入本件交岔路口之3972-NY號
    車之車頭之時，BDJ-8109號車之車頭與進入本件交岔路口之
    停止線，經由路旁停放之自小客車狀態推估，相距至少有6
    部自小客車車身之距離，以一般自小客車之車身約長4公尺
    為準，前開3972-NY號車出現在BDJ-8109號車之行向前方時
    ，二車相距約達24公尺，參酌「一般公路汽車煞車距離、行
    車速度對照表」（見審卷第345頁），以本件車禍現場之路
    面為柏油、乾燥且無缺陷之狀態，並以該表之瀝青、乾燥而
    三年以上之路面情況所示之對照基準，行車速度為時速30公
    里時所需煞停距離為5公尺、時速40公里時所需煞停距離為9
    公尺，時速50公里時所需煞停距離為14點1公尺，則被告蔡
    佑蔚駕駛BDJ-8109號車沿在本件交岔路口設有閃光黃燈號誌
    之幹線道即義林路之由南向北方向的外側車道駛近本件交岔
    路口時，因本件交岔路口就義林路之行向設有警告車輛應減
    速接近、注意安全、小心通過之閃光黃燈號誌，而警示在本
    件交岔路口與義林路交岔之東西向之新田二街，並非紅燈而
    仍可能有車輛沿新田二街駛入本件交岔路口之行車動向，此
    時被告蔡佑蔚自應注意遵守上開閃光黃燈之警示，以及汽車
    駕駛人於駕車行駛時本應處於注意車前狀況而隨時採取必要
    安全措施之狀態，減速接近本件交岔路口，並小心注意新田
    二街之來車動向而採取避免在本件交岔路口發生碰撞之安全
    舉措，然如附件一編號A之11時15分38秒許之畫面所示，被
    告蔡佑蔚駕駛BDJ-8109號車所行駛之外側車道行向前方，已
    明顯出現沿新田二街由東往西方向逐漸駛入本件交岔路口之
    3972-NY號車之車頭景象，而當時白晝天氣晴朗、日照光線
    充足，BDJ-8109號車之行向前方亦視野良好而毫無障礙物遮
    擋，且由前所述，當時BDJ-8109號車與3972-NY號車相距尚
    達24公尺，遠高於以時速30至40公里行進之BDJ-8109號車所
    需之5公尺至9公尺之煞停距離，被告蔡佑蔚若有處於注意遵
    守閃光黃燈號誌之警示及注意車前狀況而隨時準備採取安全
    措施之狀態，而立即進行減速或煞車之作為，亦足以避免BD
    J-8109號車與3972-NY號車在本件交岔路口發生碰撞之結果
    ，惟被告蔡佑蔚卻如附件一編號B至J之連續畫面所示，缺乏
    警覺而猶在未有任何減速或煞車之情狀下駕駛BDJ-8109號車
    前行，以致在本件交岔路口無法閃避3972-NY號車而肇生車
    禍，是被告蔡佑蔚駕駛BDJ-8109號車沿義林路之由南向北方
    向的外側車道前行接近本件交岔路口時，係疏於切實履行遵
    守閃光黃燈之警示，減速接近並注意安全而小心通過，以及
    保持觀注車前狀況而隨時準備採取安全措施之狀態之注意義
    務，遂因而肇生本件車禍之情，應認彰顯。
　⑶再者本件經臺南市車輛行車事故鑑定委員會初鑑及臺南市車
    輛行車事故鑑定覆議委員會覆鑑，均同認被告王百輝駕駛自
    用小客車而支線道車未讓幹線道車先行，被告蔡佑蔚駕駛自
    用小客車而於閃光黃燈路口未注意車前狀況、未減速慢行，
    同為本件車禍之肇事原因，有臺南市車輛行車事故鑑定委員
    會109年10月15日南市交鑑字第1091257798號函附之南鑑000
    0000案鑑定意見書、臺南市政府110年11月4日府交智安字第
    1101342825號函附之臺南市車輛行車事故鑑定覆議委員會覆
    議意見書各1份可參（見109年度他字第2871號偵卷第127至1
    30頁，審卷第319至322頁）。又被告蔡佑蔚駕駛BDJ-8109號
    車行駛接近本件交岔路口之義林路，限速係為時速50公里，
    有附件一編號A至F畫面中義林路上懸掛之限速50公里之紅色
    圓形標誌可憑，而被告蔡佑蔚業稱其駕駛BDJ-8109號車行駛
    接近本件交岔路口之時速約為30至40公里等語，且由前開39
    72-NY號車於11時15分38秒許出現在BDJ-8109號車之行向前
    方之時，二車相距約為24公尺，而BDJ-8109號車再前行並於
    11時15分40秒發生碰撞之間隔為2秒之情狀，換算推估BDJ-8
    109號車之時速約為43點2公里（計算式為24公尺2秒1小時
    ＝時速43200公尺），並未超過BDJ-8109號車所行駛之義林路
    之限速50公里，此外亦無其他足認被告蔡佑蔚駕駛BDJ-8109
    號車在發生本件車禍當時之車速業有超過該路段限速之證據
    資料，尚難認被告蔡佑蔚係有超速行駛之情形，上揭臺南市
    車輛行車事故鑑定覆議委員會之覆議意見書認為被告蔡佑蔚
    係有超速行駛之情，業有誤會，然此並無礙於被告蔡佑蔚就
    本件車禍存有前揭疏於履行注意義務之認定。
　⑷綜上所述，被告二人均因疏於履行各自應盡之注意義務，而
    導致本件車禍之發生，則就本件車禍之發生，被告二人之駕
    駛行為均存有過失，且因該過失導致被告二人分別受有傷害
    ，二者間足認具有相當因果關係，不容被告蔡佑蔚以其所駕
    之BDJ-8109號車之行向前方出現3972-NY號車而直至二車在
    本件交岔路口發生碰撞，期間為2秒而無從閃避云云為推諉
    卸責之理。從而，本件事證明確，被告二人之犯行均洵堪認
    定。
三、論罪科刑部分：
  ㈠核被告二人所為，均犯刑法第284條前段之過失傷害人罪。被
    告二人於肇事後均送往臺南新樓醫院治療，並於犯罪未被發
    覺前，均主動向處理本件交通事故而尚不知肇事者為何人之
    臺南市政府警察局歸仁分局交通分隊警員，表示即為肇事車
    輛之駕駛者，有臺南市政府警察局歸仁分局道路交通事故肇
    事人自首情形紀錄表2份可憑（見109年度他字第2871號偵卷
    第105、107頁），被告二人於犯罪未遭發覺之前，即主動承
    認肇事而受裁判，業合乎刑法第62條前段所指對於未發覺之
    罪自首而受裁判之要件，且其主動向警供陳肇事情節，助益
    犯罪事實之偵查釐清，堪認其自首係出於內心悔悟，均依刑
    法第62條前段規定減輕其刑。
　㈡爰審酌被告二人駕車行駛於道路時，本應注意道路交通安全
    規則之相關規定，以維護行車安全，竟仍疏於注意而肇生本
    件車禍，致被告二人各自受傷而承受身心苦痛，且被告王百
    輝坦承犯行認錯而犯後態度良好，被告蔡佑蔚雖坦承發生車
    禍，惟仍否認存有過失而犯後態度並非完全良好，又念及被
    告二人均為一時疏忽，且被告二人就本件車禍之發生均存有
    過失，並非由一方負全部過失責任，再考量被告二人所受之
    傷，均非久治難癒之傷勢，以及被告二人均未互相達成和解
    而未能實質撫慰彼此之傷痛，復兼衡被告王百輝自述其係專
    科畢業、從事外勞仲介而須扶養母親及妻子，被告蔡佑蔚自
    述其係大學肄業、從事軍職而須扶養父母及奶奶之智識程度
    及家庭經濟狀況等一切情狀，分別量處如主文所示之刑，並
    均諭知如易科罰金之折算標準。
據上論斷，依刑事訴訟法第299條第1項前段，刑法第284條前段
、第62條前段、第41條第1項前段，刑法施行法第1條之1第1項，
判決如主文。
本案經檢察官洪欣昇到庭執行職務。
中　　華　　民　　國　　111 　年　　1 　　月　　26　　日
　　　　　　　　　刑事第十三庭  法　官　陳威龍
以上正本證明與原本無異。
如不服本判決應於收受本判決後20日內向本院提出上訴書狀，並
應敘述具體理由。其未敘述上訴理由者，應於上訴期間屆滿後20
日內向本院補提理由書狀（均須按他造當事人之人數附繕本）「
切勿逕送上級法院」。 
　　　　　　　　　　　　　　　　書記官  楊琄琄
中　　華　　民　　國　　111 　年　　1 　　月　　27　　日
附錄論罪科刑法條：
刑法第284條前段：
因過失傷害人者，處1年以下有期徒刑、拘役或10萬元以下罰金
；致重傷者，處3年以下有期徒刑、拘役或30萬元以下罰金。

附表一：
臺南市政府警察局歸仁分局道路交通事故現場圖1份、道路交通
事故調查報告表㈠㈡各1份及被告二人之談話紀錄表各1份（109年
度他字第2871號偵卷第51、52、57、58、65、67至69頁）
現場照片19張（109年度他字第2871號偵卷第17至26頁、71至89
頁）
路口監視器錄影截圖5張（109年度他字第2871號偵卷第91至95頁
）
BDJ-8109號車之行車紀錄器紀錄錄影截圖4張（109年度他字第28
71號偵卷第97至99頁）
被告王百輝之臺南新樓醫院診斷證明書1份、被告蔡佑蔚之臺南
新樓醫院診斷證明書3份（109年度他字第2871號偵卷第27、29、
31、59頁）
標示「行車紀錄器、監視器、王百輝、蔡佑蔚交通事故」之光碟
片1片（置於109年度偵字第20117號偵卷第133頁光碟片存放袋內
）
本院110年9月2日勘驗筆錄1份（含當庭截圖18張，內容如附表二
及附圖一、二所示，審卷第267至269、279至295頁）

附表二：本院110年9月2日勘驗
開啟109年度偵字第20117號偵卷（下稱偵卷）第133頁光碟片存
放袋內，標示「行車紀錄器、監視器、王百輝、蔡佑蔚交通事故
」光碟片內之下列檔案，並參照本件車禍之道路交通事故現場圖
：
一、「行車紀錄器」檔：其內只有一個「Line-MOVIE-000000000
    0000.mp4」檔，內容係蔡佑蔚所駕車號000-0000號自小客車
    （下稱BDJ-8109號車）朝車前之行車紀錄器所攝，範圍、角
    度如警卷第97至99頁擷取照片所示之彩色有聲畫面，畫面顯
    示拍攝日期為108年12月2日，內容可見如下：
  ⑴BDJ-8109號車沿臺南市仁德區義林路（下稱義林路）由南往
    北方向之外側車道，朝義林路與同區新田二街（下稱新田二
    街）之交岔路口（下稱本件交岔路口，該路口之義林路由南
    往北行向之號誌為閃光黃燈）直行。
  ⑵畫面顯示拍攝時間11時15分38秒許：在BDJ-8109號車前方之
    本件交岔路口，見沿新田二街由東往西方向逐漸駛入本件交
    岔路口之3972-NY號自小客車（下稱3972-NY號車）之車頭，
    出現在BDJ-8109號車行向之前方（此時由路旁停放之自小客
    車推估，BDJ-8109號車之車頭與進入本件交岔路口之停止線
    ，推估至少有6部自小客車車身之距離），BDJ-8109號車仍
    沿義林路由南往北方向之外側車道直行接近本件交岔路口，
    3972-NY號車亦未停止行進。
  ⑶於畫面顯示拍攝時間11時15分40秒許，進入本件交岔路口之B
    DJ-8109號車之右前車頭，與車頭向左而進行左彎舉動之397
    2-NY號車之左前車頭碰撞（碰撞位置在義林路由南往北方向
    之外側車道直行通過本件交岔路口之範圍），畫面跳動，待
    畫面停止時，見3972-NY號車停在如道路交通事故現場圖標
    繪之位置。
  ⑷在上開11時15分38秒許畫面見3972-NY號車之車頭出現在BDJ-
    8109號車之行向前方，直至二車在11時15分40秒許發生前揭
    碰撞之期間，3972-NY號車、BDJ-8109號車均為行進中而無
    減速或煞車之狀態，且當時日間天氣晴朗，於二車上開行向
    前方之視線良好而無遮擋（並擷取如附件一所示之前開11時
    15分38秒許至11時15分40秒許之畫面照片）。
二、「監視器」檔：內有「DSCN0153.MP4」、「Line-MOVIE-000
    0000000000.mp4」檔，經檢視係如偵卷第91至95頁擷取照片
    所示之路口監視器拍攝之無聲、黑白畫面（均以手機轉攝電
    腦螢幕畫面），範圍、角度如該擷取照片所見，該二個檔案
    所見畫面均相同，畫面中未見拍攝時間，畫面左上方可見本
    件交岔路口，經播放畫面較清晰之「Line-MOVIE-000000000
    0000.mp4」檔：
  ⑴3972-NY號車沿新田二街由東往西方向逐漸駛入本件交岔路口
    時，BDJ-8109號車沿義林路由南往北方向直行接近本件交岔
    路口。
  ⑵3972-NY號車、BDJ-8109號車均按上開行向而行進間，3972-N
    Y號車之左前車頭與BDJ-8109號車的右前車頭在本件交岔路
    口碰撞（碰撞位置在義林路由南往北方向之外側車道直行通
    過本件交岔路口之範圍），二車碰撞後彈開並停在如道路交
    通事故現場圖標繪之位置。
  ⑶前開3972-NY 號車、BDJ-8109號車行進至發生碰撞之期間，
    二車均為行進中而無減速或煞車之狀態（並擷取如附件二所
    示之上揭二車行進至發生碰撞之畫面照片）。